【裁判字號】    98,訴,4170
【裁判日期】    990528
【裁判案由】    毒品危害防制條例
【裁判全文】
臺灣臺中地方法院刑事判決              98年度訴字第4170號
公  訴  人  臺灣臺中地方法院檢察署檢察官
被      告  丙○○
選任辯護人  楊玉珍律師
上列被告因違反毒品危害防制條例案件，經檢察官以本案係本院
98年度訴字第3049號被告違反毒品危害防制條例案件之相牽連案
件，於該案言詞辯論終結前追加起訴（98年度偵字第23035、240
21號），本院判決如下：
    主    文
丙○○販賣第二級毒品，處有期徒刑捌年；未扣案之販賣第二級
毒品所得新臺幣貳仟元沒收，如全部或一部不能沒收時，以其財
產抵償之；扣案之MOTOROLA廠牌黑色行動電話機具壹支（含門號
0000000000號SIM卡壹枚）沒收。又販賣第二級毒品，處有期徒
刑捌年；未扣案之販賣第二級毒品所得新臺幣貳仟元沒收，如全
部或一部不能沒收時，以其財產抵償之；扣案之MOTOROLA廠牌黑
色行動電話機具壹支（含門號0000000000號SIM卡壹枚）沒收。
應執行有期徒刑玖年；未扣案之販賣第二級毒品所得之財物共計
新臺幣肆仟元沒收，如全部或一部不能沒收時，以其財產抵償之
；扣案之MOTOROLA廠牌黑色行動電話機具壹支（含門號00000000
00號SIM卡壹枚）沒收。
    犯罪事實
一、丙○○明知甲基安非他命係毒品危害防制條例第2條第2項第
    2款所定之第二級毒品，不得非法持有、販賣，竟基於販賣
    第二級毒品甲基安非他命營利之犯意，以其所有置入行動電
    話門號00 00000000號SIM卡之MOTOROLA廠牌黑色行動電話機
    具1支作為與有意購買第二級毒品甲基安非他命者之聯絡工
    具，先後於下列時、地，販賣第二級毒品甲基安非他命予甲○○及乙○○：
（一）於民國98年6月7日晚上9時16分許，由甲○○以其持用之
      門號0000000000號行動電話撥打丙○○所使用之門號0000
      000000號行動電話，以「吃飯」為購買第二級毒品安非他
      命之術語，相約在臺中市○○路上之黃昏市場，俟於同日
      晚上9時26分許，甲○○到達上址黃昏市場，即再度撥打
      電話聯絡丙○○告知其已到達相約地點，未幾，丙○○亦
      到達而與甲○○碰面後，即由甲○○交付丙○○新臺幣（
      下同）2千元，丙○○再將數量不詳之第二級毒品甲基安
      非他命販售予甲○○而牟利。
（二）於98年6月8日晚上9時44分許，由乙○○以其持用之門號
      0000000000號行動電話撥打丙○○所使用之門號00000000
      00號行動電話，相約在臺中市○○路靠近中清路上之泰安
      國小前，俟於同日晚上9時52分許，乙○○到達泰安國小
      前，即再度撥打電話聯絡丙○○告知其已到達相約地點，
      未幾，丙○○亦到達而與乙○○碰面後，即由乙○○交付
      丙○○2千元，丙○○再將數量不詳之第二級毒品甲基安
      非他命販售予乙○○而牟利。
二、案經內政部警政署保安警察第三總隊第一大隊報告及臺中市
    警察局移送臺灣臺中地方法院檢察署檢察官偵查後追加起訴
    。
    理    由
壹、證據能力之說明：
一、證人甲○○、證人乙○○警詢之供述，具證據能力之說明：
（一）按被告以外之人於審判外之言詞或書面陳述，除法律有規
      定者外，不得作為證據，刑事訴訟法第159條第1項定有明
      文；再按被告以外之人於檢察事務官、司法警察官或司法
      警察調查中所為之陳述，與審判中不符時，其先前之陳述
      具有較可信之特別情況，且為證明犯罪事實存否所必要者
      ，得為證據，刑事訴訟法第159條之2定有明文；而所謂「
      前後陳述不符」之要件，應就前後階段之陳述進行整體判
      斷，以決定其間是否具有實質性差異；而所謂「較可信之
      特別情況」之情形，亦應就前後陳述時之各種外部情況進
      行比較，以資決定何者外部情況具有可信性；若陳述係在
      特別可信之情況下所為，則虛偽陳述之危險性即不高，雖
      係審判外陳述，仍得承認其有證據能力。另按被告以外之
      人於審判中有死亡、記憶喪失或無法陳述、所在不明而無
      法傳喚或傳喚不到、或到庭後無正當理由拒絕陳述者，其
      於檢察事務官、司法警察官或司法警察調查中所為之陳述
      ，經證明具有可信之特別情況，且為證明犯罪事實存否所
      必要者，得為證據，刑事訴訟法第159條之3亦有明文。其
      立法本旨係以證人於審判外之言詞或書面陳述，屬於傳聞
      證據，此項證據，當事人無從直接對於原供述者加以詰問
      ，以擔保其真實性，法院亦無從直接接觸證人而審酌其證
      言之憑信性，違背直接審理及言詞審理之原則，除具有必
      要性及信用性情況之除外者外，原則上不認其有容許性，
      自不具證據能力（最高法院97年度上字第4837號判決意旨
      參照）。
（二）查證人甲○○、證人乙○○於警詢時關於不利於被告丙○○之供述內容，與渠等於本院審理時具結證述情節不符，
      然查諸渠等證人於警詢當時之筆錄記載及整體查獲客觀情
      節，其自由意識並無受員警拘束、限制、詐欺或強迫等情
      形，渠等於警詢所述堪認係基於任意性所為，且警詢陳述
      作成之時間為渠等遭警查獲之翌日，記憶自較深刻，可立
      即依據記憶所及陳述事發經過，不致因時隔日久而遺忘案
      情，亦無來自被告同庭在場之壓力而出於虛偽不實之供述
      ，或事後串謀而故意為迴護被告之機會。基上所述，上開
      證人於警詢之供述，客觀上既有上開較可信之特別情況，
      且為證明犯罪事實存否所必要，雖部分內容與渠等於本院
      審理時具結證述內容不符，仍應認渠等警詢之陳述有證據
      能力。
二、證人甲○○、證人乙○○偵訊具結之供述，具證據能力之說
    明：
（一）按檢察官職司追訴犯罪，就審判程序之訴訟構造言，檢察
      官係屬與被告對立之當事人一方，偵查中對被告以外之人
      所為之偵查筆錄，或被告以外之人向檢察官所提之書面陳
      述，性質上均屬傳聞證據。在理論上，如未予被告反對詰
      問、適當辯解之機會，一律准其為證據，似有違當事人進
      行主義之精神，對被告之防禦權亦有所妨礙；然而現階段
      刑事訴訟法規定檢察官代表國家偵查犯罪、實施公訴，必
      須對於被告之犯罪事實負舉證之責，依法其有訊問被告、
      證人及鑑定人之權，證人、鑑定人且須具結，而實務運作
      時，偵查中檢察官向被告以外之人所取得之陳述，原則上
      均能遵守法律規定，不致違法取供，其可信性極高，為兼
      顧理論與實務，乃於修正刑事訴訟法時，增列第159條之1
      第2項，明定被告以外之人於偵查中向檢察官所為陳述，
      除顯有不可信之情況外，得為證據（最高法院95年度台上
      字第1044號判決要旨參照）。復按刑事訴訟法第159條之1
      第2項，明定被告以外之人於偵查中向檢察官所為陳述，
      除顯有不可信之情況者外，得為證據；所謂「不可信之情
      況」，由法院審酌被告以外之人於陳述時之外在環境及情
      況而為判斷；而被告以外之人於偵查時，是否與被告對質
      ，與其陳述時之外在環境並無必然之關聯，自不得以偵查
      中未經被告詰問，逕認該陳述無證據能力；至該等陳述與
      事實是否相符，要屬證據證明力之問題，與證據能力之有
      無，不容混淆（最高法院94年度台上字第7132號、95年度
      台上字第1585號等判決要旨參照）。又證人於檢察官偵查
      中所為之陳述，審酌該陳述作成之客觀條件及環境，認其
      心理狀態健全，並無受到脅迫、利誘或詐欺，自非顯有不
      可信之情形，依刑事訴訟法第159條之1第2項之規定，亦
      得為證據（最高法院95年度台上字第934號判決要旨參照
      ）。職是，被告以外之人前於偵查中已具結而為證述，除
      反對該項供述得具有證據能力之一方，已釋明「顯有不可
      信之情況」之理由外，不宜以該證人未能於審判中接受他
      造之反對詰問為由，即遽指該證人於偵查中之陳述不具證
      據能力。
（二）查本案證人甲○○、證人乙○○於98年8月26日檢察官偵
      查時，均係以證人身份作證，經檢察官告以具結之義務及
      偽證之處罰，並經具結而為陳述，有各該結文在卷可佐，
      且無證據顯示係遭受強暴、脅迫、詐欺、利誘等外力干擾
      情形，復無證據證明上開具結供述具有「顯不可信之情況
      」，則上開2位證人之具結供述，自均具證據能力，並非
      傳聞證據。再參以證人甲○○、證人乙○○於本院審理時
      已到庭具結作證，行交互詰問，有結文在卷為憑，已透過
      詰問程序保障被告之對質詰問權，依前開說明，證人甲○○、證人乙○○於上開日期檢察官偵訊時之具結陳述自具
      有證據能力。
三、本案其餘非供述證據之證據能力之說明：
（一）偵查犯罪機關依法定程序監聽之錄音，係以監聽之錄音帶
      為其調查犯罪所得之證據，司法警察依據監聽錄音結果予
      以翻譯而製作之通訊監察譯文，乃該監聽錄音帶內容之顯
      示，此為學理上所稱之「派生證據」，屬於文書證據之一
      種。於被告或訴訟關係人對其譯文之真實性發生爭執或有
      所懷疑時，法院固應依刑事訴訟法第165條之1第2項之規
      定，勘驗該監聽錄音帶以踐行調查證據之程序，俾確認該
      錄音聲音是否為通訊者本人及其內容與通訊監察譯文之記
      載是否相符，或傳喚該通訊者為證據調查。倘被告或訴訟
      關係人對該通訊監察譯文之真實性並不爭執，即無勘驗辨
      認其錄音聲音之調查必要性，法院於審判期日如已踐行提
      示通訊監察譯文供當事人辨認或告以要旨，使其表示意見
      等程序並為辯論者，其所為之訴訟程序即無不合（最高法
      院97年度台上字第561號刑事判決意旨參照）。本案卷附
      被告所使用之門號0000000000號行動電話通訊監察譯文，
      係員警依本院98年聲監字第619號通訊監察書所為合法監
      聽，再根據錄音結果予以翻譯製作而成，有本院核發之上
      開通訊監察書在卷可憑。而被告及其選任辯護人對於該通
      訊監察譯文之真實性並不爭執，且本院亦於審理期日踐行
      提示及告以要旨之程序，揆諸前揭說明，該通訊監察譯文
      亦應具有證據能力。
（二）按關於非供述證據之物證，或以科學、機械之方式，對於
      當時狀況所為忠實且正確之記錄，性質上並非供述證據，
      均應無傳聞法則規定之適用；如該非供述證據非出於違法
      取得，並已依法踐行調查程序，即不能謂無證據能力，最
      高法院97年度台上字第1401號、6153、3854號判決要旨參
      照。本件其餘非供述證據例如本訴（即本院98年度訴字第
      3049號案件）扣案之行動電話門號0000000000號SIM卡之
      MOTOROLA廠牌黑色行動電話機具1支，因非屬供述證據，
      並無人對現實情形之記憶、知覺經常可能發生之誤差（如
      知覺之主觀性及記憶隨時間推移而發生變化、遺忘等），
      故上開非供述證據，並無傳聞法則之適用至明，又上開證
      物與本案具有關聯性，被告及其選辯護人亦未爭執上開非
      供述證據有何違法取得上開物證之情形，復經本院於審理
      中踐行調查程序，自均有證據能力。
貳、認定犯罪事實所憑之證據及理由：
一、被告販賣第二級毒品甲基安非他命予證人甲○○部分：
    訊據被告固坦承認識證人甲○○，且門號0000000000號行動
    電話確係伊所持用，並有於98年6月7日晚上9時16分及9時26
    分許與證人甲○○電話通聯，復於電話通聯後與證人甲○○
    相約在臺中市○○路上之黃昏市場見面等情不諱，惟矢口否
    認有何販賣第二級毒品甲基安非他命予證人甲○○之犯行，
    辯稱：當天是甲○○約伊去吃飯，伊有答應，後來雙方約在
    太原路上的黃昏市場，那天是去吃東北酸菜白肉鍋，在太原
    路上頂好超市斜對面，酸菜白肉鍋的店址是在太原路與寧夏
    路口，那天伊騎機車載同女友一起前往，因為伊不知道路，
    所以先與甲○○約在黃昏市場旁的頂好超市前，而甲○○是
    1個人騎機車前來與伊會合，後來伊和女友及甲○○3人一起
    去吃飯，約9點多、10點左右吃的，該店是營業到11點多，
    伊記得是在10點之前到該店，這家店是吃到飽的店，所以渠
    等吃到11點才離開該店，伊並沒有與甲○○為甲基安非他命
    毒品之交易，也不知道甲○○有在施用毒品云云。經查：
（一）證人甲○○於98年8月26日警詢中證稱：「（問：你所吸
      食之第二級毒品安非他命自何處購得？共購買過幾次？）
      我是向1位綽號『鬥陣仔（閩南語發音）』之男子購得，
      每次約購買新臺幣2仟元左右。共購買過2次。」、「問：
      你向綽號『鬥陣仔』之男子均購買何種毒品？有無術語？
      ）我總共向綽號『鬥陣仔』之男子購買過2次第二級毒品
      安非他命。欲購買毒品之術語為『吃飯喲（閩南語發音）
      』。交易地點之術語則為『要去那邊吃？』。（問：你是
      否曾於98年06月07日21時16分08秒時以所使用之0000-00
      0000號行動電話連絡綽號『鬥陣仔』所持有之0000-00000
      0號行動電話（經警方提示通訊監察譯文報告），該通電
      話你是找『鬥陣仔』之男子欲做何事？）是的。我是準備
      向伊購買甲基安非他命毒品。」等語（詳臺灣臺中地方法
      院檢察署98年度他字第3241號偵查卷第95、96 頁），且
      於同日下午3時58分許偵查中亦結證稱：「（問：你施用
      毒品的來源係向何人取得？）我都是向一位叫『鬥陣的』
      （台語）買的。（問：《提示丙○○照片》『鬥陣的』是
      否為卷附照片所示之男子？）是。（問：你的行動電話幾
      號？）0000-000000號。（問：《提示行動電話0000-0000
      00號與0000000000號於98年6月7日21時16分8秒、21時26
      分4秒之通話譯文》卷附譯文內容是否為你與丙○○之通
      話內容？）是。（問：上開對話內容所指為何？）我要跟
      丙○○買甲基安非他命。（問：《提示行動電話0000-000
      000號與0000- 000000號於98年6月7日21時16分8秒、21時
      26分4秒之通話譯文》卷附譯文中何者為交易毒品之代號
      ？）：在電話中我向他說：『吃飯』，他就知道我是要向
      他購買甲基安非他命，而黃昏市場指的就是臺中市○○路
      的黃昏市場，我們講完電話之後，大約在當日晚上10點的
      時候，就在臺中市○○路的黃昏市場，我用2000元跟丙○○買了1小包安非他命。（問：當時是否有人與他共同販
      賣？）沒有。只有他自己1個人開車過來。（問：上開向
      丙○○購買毒品時，現場是否有交付現金給丙○○？）有
      。我們都是一手交錢一手交貨。（問：你向丙○○購買毒
      品的時候，有無先和其他藥頭聯繫？）沒有。都是直接跟
      丙○○約，再直接由丙○○來賣。（問：是否和丙○○合
      資購買毒品？）不是。」等語明確（同上開偵查卷第102
      、103頁）；且證人甲○○係以其持用之門號0000000000
      號行動電話撥打被告所持用門號0000000000號行動電話聯
      絡，被告亦自承伊確有持用門號0000000000號行動電話乙
      情，而門號0000000000號行動電話與門號0000000000號行
      動電話於98年6月7日21時16分許及同日21時26分許確
      均有通聯，其通聯譯文內容分別為：「A（綽號：少年
      董仔即被告丙○○）：喂！B（證人甲○○）：鬥陣仔！
      吃飯勒。A：哦！B：要多久會到位？A：要過去那邊吃嗎
      ？B：就黃昏市場啊！A：好好好。B：我非常趕哦！A：差
      不多20分啦！B：有法度卡早嗎？A：趕一下。」、「A
      （綽號：少年董仔即被告丙○○）：喂！B （證人甲○○
      ）：到位了！A：哦！好好好。」，此有通聯監察譯文在
      卷可稽（詳內政部警政署保安警察第三總隊第一大隊刑案
      偵查卷宗第9頁），益足以佐證證人甲○○上開證述之憑
      信性；況被告與證人甲○○於本院審理時均供述及證述渠
      2人彼此間並無任何仇隙，是衡諸常情，證人甲○○應無
      甘冒偽證罪之處罰，誣指被告涉犯本罪，而為虛偽陳述其
      毒品來源之必要，足認證人甲○○不致故為不利被告之陳
      述。是堪認證人甲○○確有於98年6月7日21 時26分許，
      在其以持用之門號00000000 00號行動電話與被告所持用
      上開門號0000000000號行動電話聯絡後，旋即在約定地點
      即臺中市○○路上之黃昏市場，與被告完成甲基安非他命
      之毒品交易無訛。
（二）又證人甲○○雖於99年4月16日及5月14日本院審理時均翻
      異前詞，改口證稱：伊記得丙○○這個名字，但是本人伊
      不一定認識，因為丙○○有到伊診所作推拿3、4次，且有
      留下名字，對丙○○有點印象；與丙○○沒有其他關係，
      但有1次曾在太原路吃飯，因為丙○○說他姐姐車禍受傷
      ，想要帶他姐姐去伊診所作推拿，伊告訴丙○○說要親自
      看到人是怎麼受傷才能決定作推拿，所以伊要丙○○帶他
      姐姐到診所，可是丙○○無法帶他姐姐來，所以伊約丙○○吃飯，要看他姐姐的病症，可是丙○○並沒有帶他姐姐
      來，卻帶另外1個女子來。伊只有與被告一起吃過1次飯，
      就是卷附通聯紀錄的那次（指98年6月7日），吃飯當天伊
      是晚上9點多從大業路下班，與丙○○約在太原路與寧夏
      路口的黃昏市場（後改稱約在漢口路的1家名為「頂好」
      的店）見面，然後再到太原路與寧夏路口的火鍋店吃飯，
      約晚上9點半多進去吃，吃不到1個小時，11點前離開，那
      家店是用點菜的，是不是「吃到飽」伊不知道，服務生來
      點餐，伊就說1份火鍋，點完就自行去取菜，當天吃的是
      麻辣火鍋，湯底很辣，3個人吃1千多元，由伊付帳，當天
      要約丙○○吃飯是打算看他姐姐的病症，並沒有打算做其
      他的事情；當晚因為伊二女兒打電話給伊，叫伊趕快回去
      ，說伊四女兒在發燒，要伊回去幫她刮砂，伊叫二女兒先
      幫四女兒量量體溫，先讓她吃之前的感冒藥，伊回去再幫
      她刮砂，所以伊在電話中向丙○○表示伊趕時間，且伊想
      見到丙○○之後，問他姐姐的病症就趕著要離開了。伊在
      警局所述並不實在，因為伊那天還在睡覺，警方就持搜索
      票過來，說要搜東西，結果搜不到東西，警察就把伊帶到
      警察局，拿很多人的照片，問伊認不認識，伊看一看對那
      些照片中的人真的不認識，也沒有什麼印象，警察說就是
      那個就是那個，伊說真的不認識，沒有什麼印象。且因為
      警察很兇，對伊講話很大聲，伊想要早點回家，所以伊就
      隨便回答，而警方拿照片給伊看，伊本來沒有承認是誰，
      因為伊都不認識，但因為警察很兇，伊才說好，就是那個
      ，警察指照片給伊看，說就是這個就是這個，伊才說就是
      這個。是警察硬指1個人要伊承認伊認識他，而那個人就
      是照片上的那個當初伊指認的那個人，但是伊不知道那人
      是誰。伊今天來作證就是要來證明伊不是跟丙○○買毒品
      的，伊不要亂講也不要隨便冤枉人。伊在警察局說購買毒
      品的術語為「吃飯」、交易地點的術語是「要去哪邊吃」
      ，都是伊說錯了云云；惟查，依證人甲○○之警詢筆錄內
      容以觀，證人甲○○係在警方提示被告之照片供其指認販
      毒者之前，即已證述其所施用之第二級毒品甲基安非他命
      係向綽號「鬥陣仔」之男子購買，且證人甲○○於99年4
      月16 日本院審理時亦證稱：「（問：你怎麼稱呼丙○○
      ？）綽號鬥陣（台語），是他到我診所時他說他叫鬥陣。
      」等語（見本院卷第113頁），再證人甲○○於上揭與被
      告撥打行動電話通話之通訊監察譯文中，亦係稱呼被告「
      鬥陣仔」，是證人甲○○於警詢及偵查中證述與伊交易毒
      品甲基安非他命之綽號「鬥陣仔」之男子確係被告丙○○
      無訛。又證人甲○○雖以其於98年6月7日21時16分許及26
      分許與被告電話通聯之目的係為替被告姐姐看診而相約吃
      飯，惟觀上開2次通話之通訊監察譯文內容顯示，被告詢
      問證人甲○○：「要過去那邊吃嗎？」，證人甲○○係回
      答：「就黃昏市場。」，然證人甲○○並未告知被告係何
      處之黃昏市場，且依證人甲○○回答之語意，被告明顯知
      悉證人甲○○所指之黃昏市場係在何處，足見渠2人應非
      第1次相約在該黃昏市場碰面；且證人甲○○既係因被告
      欲帶其姐姐讓證人甲○○查看病症，則證人甲○○及被告
      於通話中均未提及被告姐姐是否一同赴約乙情，已顯與常
      情有違；況證人甲○○在電話中已向被告表明其趕時間，
      且在被告回答差不多20分鐘可到達時，證人甲○○復要求
      被告可否更提早些，足見證人甲○○當時應確有其他急事
      待與被告碰面後旋即欲離去辦理，是依證人甲○○審判中
      所證述當晚係因女兒發燒而必需趕回家探視，則證人甲○○在臺中市○○路上之黃昏市場乍見被告未帶同姐姐到場
      讓其看診時，其原欲與被告見面之目的既已無法達成，在
      其已知悉女兒發燒而急需回家之情況下，豈有再與被告及
      與被告女友一同再至火鍋店吃飯達1小時之可能？再被告
      及證人甲○○所指渠2人於98年6月7日晚上9時30分許共同
      至臺中市○○路與寧夏路口之火鍋店，經查應係址設「臺
      中市○○區○○路一段249號」之「天可汗東北酸菜白肉
      鍋」，此亦據證人甲○○於本院審理時確認無誤，然依卷
      附本院及檢察官查詢該店之網路網頁資料內容顯示，該店
      主打的唯一湯頭係「酸菜白肉鍋」，並無販售證人甲○○
      所證述之「很辣」的「麻辣火鍋」，且火鍋配料係採單點
      自助式，鍋料依盤子種類計價，並非被告所辯之「吃到飽
      」之消費方式，顯見被告所辯及證人甲○○於本院審理中
      所證述渠2人有於見面後再至火鍋店一同吃火鍋乙情，應
      係證人甲○○與被告勾串後始臨訟編纂虛構之事，不足採
      信。
（三）再證人甲○○雖於99年4月16日本院審理時證述：伊在自
      己施用毒品的案件中有向檢察官解釋伊並不是向被告丙○○購買安非他命，但檢察官不相信，伊也沒有辦法，且檢
      察官叫伊到法院再解釋云云，且於98年5月14日本院審理
      時證述：「（問：請證人回想你在98年6月間你有無施用
      甲基安非他命？）沒有。」云云，惟觀卷附蒞庭公訴檢察
      官所提出證人甲○○於臺灣臺中地方法院檢察署98年度毒
      偵字第3748號「甲○○違反毒品危害防制條例案件」偵查
      卷內之98年10月13日詢問筆錄記載證人甲○○以被告身份
      供述：「在警察來搜索前沒幾天用的，約8/23傍晚約6時
      30分，我在臺中市太原火車站地下道旁的路邊攤吃飯，後
      來來了3個成年男子將我押到旁邊的地下道裡面，他們用
      鋁箔紙燒烤甲基安非他命方式拿刀逼著要我將甲基安非他
      命吸食完畢，不然要用刀捅我」云云，稽核證人甲○○於
      本案98年8月26日警詢中證述：「（問：你自何時染上吸
      食第二級毒品甲基安非他命之惡習？最後一次於何時？在
      何地吸食？）我因毒品案執行觀察勒戒後復於98年6月初
      （詳細時間不復記憶）染上吸食第二級毒品甲基安非他命
      之習慣。最後1次約於98年8月16日晚上（詳細時間不復記
      憶）。在臺中市北區太原火車站旁之南京東路往東光路方
      向之地下道內施用。」等語（詳警卷第95頁），及證人甲○○於98年4月16日本院審理時證述：「還有我驗尿驗有
      ，我接受處罰，這是因為我在南京東路的地下道看見有人
      在那邊交易甲基安非他命，我在那附近吃飯有喝酒，不小
      心被我看到有人在交易，我知道甲基安非他命可以解酒，
      所以我拿1千元跟他買了安非他命，也只有買一些而已，
      我在地下道那邊用一用就丟掉了，這我承認。因為警察有
      問我說這次用是在什麼時間什麼時候用，這我有承認說我
      有用，我在警詢中提到我有在南京東路的地下道施用甲基
      安非他命的這件事情是實在的，其他我警詢中的陳述我沒
      有辦法記得，因為時間太久了。」等語以觀，證人甲○○
      前後之陳述並不一致，足見證人甲○○於其自身所涉犯施
      用毒品案件之偵查中以被告身份所為之供述並非實在，其
      供述之憑信性已殊值懷疑，至其於同一份偵查詢問筆錄中
      所供述：「（問：根據警方監聽譯文你6月份時有涉嫌購
      買毒品的跡象，對此有何意見？）我沒有跟他（按：證人
      甲○○於98年5月14日本院審理時證述此處之「他」係指
      被告丙○○）買毒品。」云云，因核與證人甲○○於本案
      警詢、偵查中所證述之內容不符，堪認係證人甲○○事後
      維護被告之詞，亦難認為實在。
（四）復查，依本訴（即本院98年度訴字第3049號被告丙○○違
      反毒品危害防制條例案件）卷附被告所持用之門號000000
      0000號行動電話於98年6月7日自晚間9時30分許至11時許
      ，被告於此段期間所持用之該支行動電話訊號發出之基地
      台位置分別係：21時34分23秒在「臺中市○○區○○路
      138號12樓頂」、21時49分46秒在「臺中市○○區○○
      路3段112號」、21時55分57秒在「臺中市○○區○○路
      258號」、22時04分52秒在「臺中縣神岡鄉○○村○○鄰
      ○○路162號」、22時28分08秒在「臺中縣豐原市○○
      路坪頂巷23之8號3樓頂」、22時33分55秒、22時34分01
      秒及22時38分28秒均在「臺中縣石岡鄉○○路52號5樓」
      、22時51分47秒在「臺中縣大雅鄉○○○段86-12地號
      」、22時57分05秒在「臺中市○○區○○路208之22號9
      樓頂」及22時57分05秒、22時57分54秒、22時58分00
      秒及22時58分07秒、22時59分06秒均在「臺中市○○區○○段93地號」，足認被告於斯段期間內係來回於臺中市及
      臺中縣間，應無可能於同時段再與證人甲○○一同前往址
      設「臺中市○○區○○路一段249號」之「天可汗東北酸
      菜白肉鍋」用餐；且依證人甲○○所持用之門號00000000
      00號行動電話與被告所持用之門號0000000000號行動電話
      ，相互間之雙向通聯紀錄顯示，該2支行動電話除於98年6
      月7日有本案之3筆通話紀錄外，於98年6月5日尚有4筆通
      話紀錄，於98年6月10日及98年6月15日亦分別各有1筆通
      話紀錄，顯然並非如證人甲○○於本院審理時所證述僅有
      於98年6月7日與被告電話通聯而已，由此益徵證人甲○○
      於本院審理中所為之證述內容多屬虛偽無訛，是證人甲○○於本院審理時所為有利被告之證述，既經本院稽核結果
      均與事實不符，自不得採為有利被告之認定。
（五）綜上所述，證人甲○○於警詢及偵查中證述被告販賣伊第
      二級毒品甲基安非他命之情節，因核與卷附之通訊監察譯
      文內容相符，認應屬事實而堪採信，則被告應確有於98年
      6月7日晚上9時26分許與證人甲○○通話完畢後，即駕車
      前往臺中市○○路之黃昏市場與證人甲○○會面，並與證
      人甲○○完成甲基安非他命毒品之交易無訛。
二、被告販賣第二級毒品予證人乙○○部分：
    訊據被告固坦承認識證人乙○○，且門號0000000000號行動
    電話確係伊所持用，並有於98年6月8日晚上9時44分及9時52
    分許與證人乙○○電話通聯，復於電話通聯後與證人乙○○
    相約於泰安國小見面等情不諱，惟矢口否認有何販賣第二級
    毒品甲基安非他命予證人乙○○之犯行，辯稱：伊有跟乙○○拿過備長炭，但是沒有給錢，乙○○是有於98年6月8日當
    天與伊電話聯絡，要伊去他公司泡茶順便拿備長炭，但根本
    與毒品無關，乙○○是和伊相約在泰安國小那邊等，伊開藍
    色2. 0車牌號碼6121-3Q號伊家的公司貨車去與乙○○會合
    ，乙○○帶伊去他的公司，因為他公司在巷子內不好找，且
    他的公司距離泰安國小很近，約200公尺左右，所以伊才與
    乙○○約在泰安國小等，伊並沒有與乙○○為甲基安非他命
    毒品之交易，也不知道乙○○有在施用毒品云云。經查：
（一）證人乙○○於98年8月26日警詢中證稱：「（問：最後一
      次在何時？何地吸食？吸食的量為多少？）我在98年6月
      中旬左右，在臺中縣大雅鄉○○路○段124號家中廁所內
      吸食，吸食一顆米粒大小的甲基安非他命毒品。（問：你
      所吸食之安非他命毒品來源為何？你是用何種方式聯絡？
      ）我跟綽號『阿國』之男子購買的。我們都是用電話在聯
      絡。（問：綽號『阿國』之男子的行動電話為何？所使用
      之交通工具為何？）我忘記了。他都開一部三菱，深綠色
      的轎車前來交易。（問：你是否有使用行動電話？門號為
      何？從何時申請？申請人為何？）我有使用行動電話。門
      號：0000000000。我不曉得，那是我爸申請的。（問：警
      方現提示犯罪嫌疑人紀錄表，表內共計有8張照片，犯嫌
      不一定在照片內，請你指認照片中有無你上述所稱綽號『
      阿國』之男子？由左算起為編號多少？）有，編號第2號
      為我所說之『阿國』之男子。（問：警方依據你所指證編
      號第2號之男子，經查綽號『阿國』之男子之真實姓名為
      ：丙○○、身分證字號為：Ｚ000000000，該名男子是否為
      你為指證綽號『阿國』之男子？）正確。（問：你與丙○○是何關係？有無怨隙或其他糾紛？）普通朋友關係。均
      沒有。」、「（問：現警方提示民國98年6月8號21時44分
      28秒，你所使用之行動電話0000000000撥打0000000000之
      行動電話通聯譯文資料《詳如譯文資料表》，該00000000
      00為何人使用？）0000000000之行動電話為綽號『阿國』
      之男子所使用的。（問：該通譯文為何？）該通是我要向
      他購買安非他命毒品。（問：上述通話譯文中：『不然你
      過去國小那邊』是何意思？）是我與阿國之男子相約在中
      清路跟環中路的泰安國小見面，我要向他購買新臺幣2仟
      元的安非他命。（問：上述通話完後，交易是否有完成？
      ）有。在上述地點，98年6月8號21時52分左右，他開三菱
      轎車，拿2仟塊、0.6公克的安非他命給我。我有拿2仟塊
      新臺幣給他。」等語（詳臺灣臺中地方法院檢察署98年度
      他字第3241號偵查卷第106-109頁），且於同日檢察官訊
      問時具結後亦證述：「（問：最後一次施用安非他命為何
      時？）98年6月中旬，在我的現住地施用安非他命1次。（
      問：你施用毒品的來源係向何人取得？）我都是向阿國買
      的。（問：《提示丙○○照片》阿國是否為卷附照片所示
      之男子？）是。（問：你的行動電話幾號？）0000-00000
      0號。（問：《提示行動電話0000-000000號與0000-00000
      0號於98年6月8日、98年6月9日之通話譯文》卷附譯文內
      容是否為你與丙○○之通話內容？）是。（問：上開對話
      內容所指為何？）98年6月8日那天是要跟丙○○買安非他
      命，98年6月9日那天只是閒聊。（問：《提示行動電話00
      00-000000號與0000-000000號於98年6月8日21時44分28秒
      、21時52分5秒之通話譯文》卷附譯文中何者為交易毒品
      之代號？）在電話中我向他說：『等一下到國小那邊等你
      』，他就知道我是要向他購買安非他命，而國小就是臺中
      市○○路近中清路的泰安國小，我們講完電話之後，大約
      在當日晚上10點20分的時候，就在泰安國小，我用2000元
      跟丙○○買了1小包安非他命。（問：當時是否有人與他
      共同販賣？）沒有。只有他自己一個人開車過來。（問：
      上開向丙○○購買毒品時，現場是否有交付現金給丙○○
      ？）有。我們都是一手交錢一手交貨。（問：你向丙○○
      購買毒品的時候，有無先和其他藥頭聯繫？）沒有。都是
      直接跟丙○○約，再直接由丙○○來賣。（問：是否和丙○○合資購買毒品？）不是。」等語明確（詳臺灣臺中地
      方法院檢察署98年度他字第3241號第118-119頁）；再證
      人乙○○係以其持用之門號0000000000號行動電話撥打被
      告所持用門號0000000000號行動電話聯絡，被告亦自承伊
      平日持用門號0000000000號行動電話乙情，而門號000000
      0000號行動電話與門號0000000000號於98年6月8日21時
      44分28秒及同日21時52分05秒確均互有通話，其通話內
      容依序分別為：「A（即被告丙○○）：喂！B（即證人
      乙○○）：有在忙嗎？。A：要等一下哦！剛好在市區。B
      ：我想說若在忙，不然我等一下過去國小那邊等你。A：
      哦！好啊！要不然你過去國小那邊吧！。B：好好好我過
      去那邊等你。A：差不多何時？B：看你多久有空過去啊。
      A：若去那裡是比較快啦！B：好，那我先過去那裡。A：
      好好。」、「B（即證人乙○○）：喂！有在忙嗎？A（
      即被告丙○○）：哼！B：我在國小。A：哦！好。」，此
      有通聯監察譯文在卷可稽（詳臺中市警察局第000000000
      號刑案偵查卷宗第11頁），益足證明證人乙○○上開證述
      內容之憑信性；是堪認證人乙○○確有於98年6月8日晚上
      9時44分許及9時52分許，以其持用之門號0000000000號行
      動電話與被告所持用上開門號0000000000號行動電話聯絡
      後，旋即由被告駕車至與證人乙○○相約之泰安國小前，
      由證人乙○○以2千元之代價與被告當場完成甲基安非他
      命毒品之交易。
（二）又證人乙○○雖於99年3月11日本院審理時翻異前詞改口
      證稱：伊沒有跟被告拿毒品，98年6月8日伊是因為之前曾
      與被告約好要給被告備長炭，所以當天伊打電話請被告來
      拿備長炭，且當時伊人在倉庫，剛好快要下班，急著要收
      拾倉庫，準備回家，所以才電話聯絡被告相約在泰安國小
      ，請被告到泰安國小來拿備長炭，伊是送2、3根市價約6
      百元的備長炭給被告，且當天伊還有從皮包拿出2張千元
      鈔票給被告支付線上遊戲的點數的錢，之後伊和被告在泰
      安國小的正門旁邊那裡聊一下天，約10幾分鐘後，被告就
      走了。伊是叫被告在泰安國小那邊等伊，伊拿備長炭給被
      告，被告在車上，伊用走的過去，後來伊上被告的小貨車
      ，坐在被告的隔壁，聊了10幾分鐘，伊就下車，丙○○就
      開車走了。伊並有沒請被告至伊倉庫泡茶，因為倉庫裡面
      沒有泡茶的工具，只有礦泉水，且該倉庫只用來堆放木炭
      ，裡面尚有堆高機、小桌子及貨車停放，倉庫內很髒，木
      炭黑煙很多，所以也並沒有邀請被告至倉庫內坐坐。伊在
      那天並沒有跟被告買甲基安非他命，只是叫被告過去拿備
      長炭而已等語（詳本院99年3月11日審判筆錄），惟依上
      開通訊監察譯文顯示，證人乙○○與被告間之通話內容中
      ，證人乙○○並未向被告提及請其過來拿取備長炭乙事，
      且依證人乙○○上揭證述之內容稽核被告於同日本院審理
      時之供述：98年6月8日伊是去乙○○的公司泡茶，伊等相
      約在環中路與中清路附近，由乙○○在環中路那邊等伊，
      一同去乙○○的公司坐，因為伊不知道乙○○的公司在哪
      裡，所以伊當天開貨車去時，乙○○已經在那裡等伊，至
      於乙○○是開車或是騎機車來，伊忘記了，與乙○○見面
      之後，伊去乙○○公司坐，是由伊開車去的，伊無法確定
      乙○○有沒有搭乘伊的車去，而乙○○的公司距離見面地
      點約200公尺。伊車子是停在乙○○的公司，但正確地點
      伊忘記，乙○○的公司對面有一個很大的空地，當時伊的
      車子是否停放在那邊伊現在無法確定。至於伊在乙○○的
      公司停留多久，伊也忘記了，當時伊是在乙○○的公司單
      純的泡茶聊天，後來伊就離開，並沒有在乙○○的公司用
      餐或是與乙○○一起用餐；當天還有向乙○○拿取2、3塊
      備長炭，伊沒有付錢給乙○○，而乙○○當天除了給伊備
      長炭以外也沒有給伊其他任何物品或金錢；伊忘記當天與
      乙○○見面是為了要拿備長炭，還是後來乙○○自己拿給
      伊用的，但是當天應該是要去找乙○○泡茶聊天，並不是
      為了要拿備長炭，至於備長碳是不是伊順便拿的，伊不確
      定，但是伊和乙○○之前就有談到備長炭的問題，伊真的
      忘記伊是不是專程去拿備長炭，可能是之前說好要給伊但
      是沒有給，正確情形如何伊真的忘記了。伊也不記得那天
      為什麼會想要去乙○○的公司泡茶聊天，那天原本是不是
      在忙，伊也忘記了。伊與乙○○是在公司裡面泡茶，至於
      在公司哪個地方伊記不清楚，伊只記得公司有1台很大的
      貨車，有沒有堆高機不確定，伊有儘量回想，但是真的想
      不起來，且伊記得有拿茶壺且是坐在椅子上泡茶，伊沒有
      看到當天泡茶的熱水是如何而來的，也不知道泡了多少，
      因為伊並沒有在那邊待很久等語（詳本院99年3月11日審
      判筆錄），渠2人除就當天證人乙○○有拿取2、3塊備長
      炭予被告之陳述一致外，其餘關於被告究有無前往證人乙○○之公司，甚或至證人乙○○之公司泡茶聊天，及證人
      乙○○有無交付2千元予被告等情均不一致，是被告前揭
      辯稱：98年6月8日晚上與證人乙○○見面後係前往證人乙○○的公司內泡茶聊天云云，顯屬不實。又證人乙○○於
      同日本院審理時為上開結證後，復改結證稱：「（問：《
      提示證人8月26日偵查筆錄》你是跟檢察官講說你是在98
      年6月8日跟丙○○購買2千元的甲基安非他命？）我沒有
      跟他買，那天是我在丙○○車上有撿到1小包安非他命，
      而我拿2千元給丙○○是為了線上遊戲的錢。（問：到底
      實情如何？）那天是我打電話約丙○○到泰安國小外面，
      我拿備長炭給他，順便拿2千元的線上遊戲點數的錢給他
      ，我聊完天下車時在丙○○的車上撿到1小包安非他命。
      （問：貨車是2人座？）一般的三菱小貨車，一般貨車，
      車斗部分沒有車篷。（問：你在車上哪裡撿到1小包安非
      他命？）司機座位後面的車斗，我和丙○○聊天完，我下
      車，丙○○要開車走了，我在車斗那邊看到1包安非他命
      我就把它撿起來。（問：那包安非他命多大？）1小包而
      已。（問：袋子有幾公分大？）大概食指的2節大小，2
      支食指併起來的寬度。（問：你們那天見面是白天或是晚
      上？）晚上。（問：你一下車丙○○就將車子開走了，那
      天是晚上，你有辦法在1台貨車上撿到1小包安非他命？）
      因為丙○○車上沒有載東西，我是要上丙○○車子之前就
      有看到那包安非他命。（問：你8月26日在檢察官面前給
      你看同一份譯文，你還有辦法很明確的說6月9日不是毒品
      交易，6月8日才是毒品交易，顯然你在檢察官面前可以自
      由陳述，且記憶很清楚，你有何意見？）6月9日那天是去
      網咖，是6月8日那天有撿到1小包安非他命。」等語（詳
      本院99年3月11日審判筆錄），然觀證人乙○○上開證言
      前後之變化，其先係以「未向被告拿取安非他命毒品」等
      語否認有向被告購買安非他命，後又稱伊交付被告2千元
      係為支付線上遊戲點數之款項，其後復稱其係在與被告見
      面後，離去時始在被告所駕駛之貨車後方之車斗內拾獲安
      非他命1小包云云，則依證人乙○○上開證述內容以觀，
      證人乙○○既有於98年6月8日晚上與被告會面後，交付被
      告現金2千元，且於同日晚上取得1包安非他命，其客觀情
      狀顯與證人乙○○有與被告為2千元之安非他命毒品交易
      相符，雖證人乙○○解釋係為支付線上遊戲點數之款項始
      交付被告2千元，且係自行自被告所駕貨車後方之車斗撿
      拾安非他命1包，然由證人乙○○前開逐漸證述出金錢及
      毒品之閃爍證詞中，顯示證人乙○○在被告面前顯然較不
      願意陳述不利被告之證詞，其係有意識的迴避對被告不利
      之問題，進而虛構係自行拾獲安非他命1小包之情事，甚
      而否認其先前於警詢、偵查中之證述，是證人乙○○事後
      於本院審理時翻異前詞部分，應係與被告同時在庭應訊而
      故為迴護被告之詞，實無足採信。
（三）再查，被告於警詢中自承與證人乙○○間並無任何仇恨，
      且係好朋友，而證人乙○○於本院審理中亦結證稱與被告
      間並無任何仇隙，且依證人乙○○之上開證述內容以觀，
      證人乙○○交付被告2、3根備長炭係屬無償贈與，並無意
      向被告索取任何代價，況該2、3根備長炭之價值亦僅約6
      百元，證人乙○○自無可能因被告向其拿取該2、3根價值
      約6百元之備長炭而未交付金錢，即於警詢及偵查中均故
      意誣陷被告有販賣甲基安非他命毒品予伊之犯行；又倘證
      人乙○○確係於98年6月8日晚上與被告會面後，於離去之
      際，自行在被告所駕貨車後方之車斗內拾獲甲基安非他命
      1包，以其與被告間無任何仇恨，且為被告所認為之好朋
      友關係，證人乙○○實亦無可能在警詢中就其於98年6月8
      日晚上9 時44分28秒及同日21時52分05秒與被告間之通聯
      內容解釋證述為係其與被告間聯絡甲基安非他命毒品之交
      易，而故意誣陷被告，況證人乙○○既於警詢中就其與被
      告關於98年6月9日18時13分許之通話內容，可依其自由意
      志證述係被告向伊詢問是否需要麻將卡，則證人乙○○如
      非與被告於98年6月8日晚上確有以電話聯絡毒品交易事宜
      ，其亦應係向警方表示其與被告間於98年6月8日晚上之2
      次通話內容並無關毒品交易，而非迭次於警詢、偵查中均
      證述係與被告聯絡甲基安非他命毒品之交易事宜，是證人
      乙○○於本院審理中證述其於98年6月8日晚上交付予被告
      之2千元係支付線上遊戲點數之款項，及其於當晚所取得
      之甲基安非他命1包係其自行在被告所駕貨車後方之車斗
      內所拾獲云云，均係迴護被告之詞，不足採信。
（四）復查，被告雖以其綽號並非證人乙○○於警詢中所述之「
      阿國」，惟證人乙○○於警詢及偵查中既已明確指認其所
      稱「阿國」之人即係被告丙○○，且於本院審理中亦結證
      稱：「（問：被告有無綽號叫阿國？）那是我在警局時我
      因為緊張所以隨便幫丙○○取得綽號。」、「（問：這與
      你幫丙○○取綽號有何關聯性？）是我在警察局時警察問
      我說我跟誰拿毒品，我就隨便跟警察講個綽號。（問：但
      是你在警詢中有指認你是向丙○○購買毒品，且指認丙○○的特徵及照片，這跟綽號無關，因為你確實有指認人別
      ，跟叫什麼綽號無關？）那是警察跟我說通聯紀錄是不是
      這個人的電話。」等語，是證人乙○○既自承於98年6月8
      日晚上以門號0000000000號行動電話與其電話通聯之人即
      係伊自行幫對方取名綽號「阿國」之被告丙○○，則縱使
      被告之綽號確非「阿國」，然證人乙○○指認賣予其甲基
      安非他命毒品而為其自行取名綽號「阿國」之人即係被告
      丙○○，則證人乙○○顯然無錯誤指認之問題。再被告自
      承其有於98年6月8日晚上駕駛藍色2.0車牌號碼6121-3Q號
      伊家的公司貨車去與證人乙○○會面，且證人乙○○於本
      院審理中亦證述被告當晚確係駕駛貨車與其碰面，是渠2
      人於98年6月8日晚上9時52分許電話通聯完畢後即有見面
      乙情，應堪認定，至證人乙○○於警詢中證述被告當晚係
      駕駛三菱轎車與其交易甲基安非他命毒品之證詞，應係證
      人乙○○平日均見被告所駕駛之車輛係三菱轎車，故於警
      詢中因記憶混淆而錯誤陳述被告當晚所駕駛之車輛，然此
      部分微小之瑕疵，尚不足以打擊證人乙○○於警詢中證述
      之憑信性，附此敘明。
（五）綜上所述，堪認證人乙○○於警詢及偵查中證述被告販賣
      伊第二級毒品甲基安非他命之情節，應與事實相符而堪採
      信，則被告應確係於98年6月8日晚上9時52分許與證人乙○○通話完畢後，即駕駛其公司之自小貨車前往泰安國小
      前與證人乙○○會面，並與證人乙○○完成甲基安非他命
      毒品之交易無訛。
三、按所謂販賣行為，不以販入之後復行賣出為要件，只要以營
    利為目的販入或賣出，有一於此，其犯罪行為即為完成（最
    高法院67年台上字第2500號、68年台上字第606號判例意旨
    參照）。再按販賣毒品之所謂販賣行為，係行為人基於營利
    之目的，而販入或賣出毒品而言。販賣毒品者，其主觀上須
    有營利之意圖，且客觀上有販賣之行為，即足構成，至於實
    際上是否已經獲利，則非所問。即於有償讓與他人之初，係
    基於營利之意思，並著手實施，而因故無法高於購入之原價
    出售，最後不得不以原價或低於原價讓與他人時，仍屬販賣
    行為。必也始終無營利之意思，縱以原價或低於原價有償讓
    與他人，方難謂為販賣行為，而僅得以轉讓罪論處（最高法
    院93年度台上字第165號判決意旨參照）。復衡以近年來毒
    品之濫用，危害國民健康與社會安定日益嚴重，治安機關對
    於販賣或施用毒品之犯罪行為，無不嚴加查緝，各傳播媒體
    對於政府大力掃毒之決心亦再三報導，已使毒品不易取得且
    物稀價昂，苟被告販入第二級毒品甲基安非他命及販入之後
    有償交付予證人甲○○、乙○○之交易過程中無利可圖，縱
    屬至愚，當亦無甘冒被取締移送法辦判處重刑之危險而平白
    從事上開毒品交易之理，是其販入之價格必較其出售之價格
    為低，而有從中賺取買賣價差牟利之意圖，應屬合理之認定
    。即被告販入第二級毒品甲基安非他命之時，即有將之轉售
    營利之意思，故仍各應成立販賣第二級毒品既遂罪。又販賣
    毒品係違法行為，非可公然為之，而甲基安非他命亦無公定
    價格，係可任意分裝增減分量，且每次買賣之價格、數量，
    亦隨時依雙方之關係深淺、資力、需求量、對行情之認知、
    來源是否充裕、查緝是否嚴緊、購買者被查獲時供述購買對
    象之可能風險之評估等因素，而異其標準，機動調整，非可
    一概論之。從而販賣之利得，除非經行為人詳細供出各次所
    販賣毒品之進價及售價，且數量俱臻明確外，實難察得其交
    易實情，然販賣者從價差或量差中牟利，方式雖異，惟其販
    賣行為在意圖營利則屬同一。是以因甲基安非他命量微價高
    ，販賣者率有暴利可圖，茍非意圖販賣營利，一般人焉有可
    能甘冒重度刑責而販賣，從而，雖被告否認有販賣第二級毒
    品甲基安非他命之犯行，而無可查證其賣出確實賺取之差價
    ，惟依前述合理之推論，被告販入第二級毒品甲基安非他命
    之時，當有意圖營利之犯意，自亦足認定。本件事證明確，
    被告販賣第二級毒品甲基安非他命予證人甲○○、乙○○之
    犯行均堪認定。
、論罪科刑之說明：
一、查甲基安非他命係屬毒品危害防制條例第2條第2項第2款所
    列之第二級毒品，核被告如犯罪事實欄一(一)、(二)所示之行為
    ，均係違犯毒品危害防制條例第4條第2項之販賣第二級毒品
    罪。又被告販賣第二級毒品甲基安非他命前後持有第二級毒
    品甲基安非他命之低度行為，應為販賣第二級毒品甲基安非
    他命之高度行為所吸收，不另論罪。再者，94年2月2日修正
    公布之刑法，業於95年7月1日施行，新刑法已刪除刑法第56
    條連續犯之規定，因本件被告係於新刑法施行後所犯，自無
    連續犯之適用。另刑法上之集合犯，係指行為之本質上，具
    有反覆、延續實行複次作為之特徵，經立法特別歸類，使成
    獨立之犯罪構成要件行為態樣，故雖有複次作為，仍祇成立
    一罪。又所稱接續犯，係指數個在同時同地或密切接近之時
    地，侵害同一法益之行為，因各舉動之獨立性極為薄弱，社
    會通念認為無法強行分開，乃將之包括視為一個行為之接續
    進行，給予單純一罪之刑法評價。此種實質上一罪之集合犯
    及接續犯，與裁判上一罪之連續犯，其相異者，係在於連續
    犯侵害同一法益之數行為，各具獨立性，客觀上並認為其間
    存有時間上之差距，乃認係出於一個概括之犯意，為期訴訟
    經濟，擬制為一罪。95年7月1日起施行之修正刑法，已將連
    續犯及其性質類似之常業犯規定悉予刪除，考其立法旨趣，
    係因對於多次原可獨立評價之行為，僅論以一罪，不無鼓勵
    犯罪之嫌，亦與國民對於法律之感情相悖。是就集合犯及接
    續犯之觀念，於判斷時，自不能無限擴張，除仍應受社會通
    念之支配外，尤應注意其公平性、合理性，使與經驗法則、
    論理法則及比例原則等一般法律適用之原理原則相適合，否
    則即與上揭修法精神不符。查本件被告先後2次所犯之上開
    販賣第二級毒品罪，從構成要件文義衡之，實無從認定立法
    者本即預定該犯罪之本質，必有數個同種類行為而反覆實行
    之集合犯行，故應非集合犯。是本件被告所犯2次販賣第二
    級毒品犯行，犯意各別，應予分論併罰。爰審酌被告不思正
    途，無視於國家對於杜絕毒品犯罪之禁令及毒品對於健康之
    戕害，販賣及轉讓第二級毒品甲基安非他命足使購毒者施用
    後，導致精神障礙與性格異常，甚至造成人民生命健康受損
    之危險以及成癮性，嚴重戕害國人身體健康，且危害社會安
    全，行為殊不可取，暨審酌被告犯罪之動機、目的、手段，
    犯後猶否認犯行，不知悔悟等一切情狀，分別量處如主文所
    示之刑，並定其應執行之刑，以資懲儆。
二、沒收部分：
    按犯毒品危害防制條例第4條至第9條、第12條、第13條或第
    14條第1項、第2項之罪者，其供犯罪所用或因犯罪所得之財
    物，均沒收之，如全部或一部不能沒收時，追徵其價額或以
    其財產抵償之，該條例第19條第1項定有明文。倘犯罪所得
    之財物為新台幣時，因其本身即為我國現行貨幣價值之表示
    ，固不發生追徵其價額之問題；惟其犯罪所得若為新臺幣以
    外之財物，而全部或一部不能沒收時，則應追徵其價額，使
    其繳納與原物相當之價額，或以其財產抵償之，方能達到沒
    收之目的。其供犯罪所用之物，若為新台幣以外之財物，而
    全部或一部不能沒收時，亦同（最高法院98年度台上字第30
    39號判決意旨參照）。又按毒品危害防制條例第19條第1項
    規定，犯販賣毒品罪者，其犯罪所得之財物均沒收之，係採
    義務沒收主義。故販賣毒品所得之對價，不問其中成本若干
    ，利潤多少，均應全部諭知沒收，貫徹政府查禁煙毒之決心
    ，以符立法本旨（最高法院91年度台上字第2419號、96年度
    台上字第2331號、第5551號判決意旨參照）：
（一）被告如犯罪事實欄一(一)、(二)所示之販賣第二級毒品所得財
      物合計共4千元，雖均未扣案，惟仍應依毒品危害防制條
      例第19條第1項規定，分別宣告沒收，如全部或一部不能
      沒收時，以被告之財產抵償之。
（二）本訴（即本院98年度訴字第3049號被告丙○○違反毒品危
      害防制條例案件）扣案之置入行動電話門號0000000000號
      SIM卡之MOTOROLA廠牌黑色行動電話機具1支，係被告所有
      並供其為本件販賣第二級毒品所用之物，應依毒品危害防
      制條例第19條第1項之規定沒收之。又該門號之SIM卡所有
      權，於電信公司將SIM卡交予客戶使用時即移轉歸屬客戶
      所有，是以上揭行動電話機具內之SIM卡，既已移歸被告
      取得使用，不問原申請人為何人，應認係被告所有無訛；
      故該SIM卡應連同行動電話機具一併連帶沒收之。又上開
      行動電話機具已扣案，自無毒品危害防制條例第19條第1
      項後段「全部或一部不能沒收時，追徵其價額或以其財產
      抵償之」問題，併此敘明。
肆、證人甲○○及證人乙○○於本院審理時，故意為上開虛偽之
    結證，因而分別涉有偽證罪嫌部分，應由檢察官依法偵查。
    另公訴檢察官聲請傳喚證人王錫瑤欲證實被告之綽號疑為「
    阿國」之事實，暨選任辯護人聲請傳喚證人林靜君欲證實其
    有於98年6月7日晚間陪同被告前往臺中市○○路黃昏市場與
    證人甲○○碰面並共同用餐之事實，因本院認為各該待證事
    實經傳訊證人甲○○及乙○○到庭證述後，已可辨明，故無
    傳喚該2名證人到庭詰問之必要，附予敘明。
據上論斷，應依刑事訴訟法第299條第1項前段，毒品危害防制條
例第4條第2項、第19條第1項，刑法第11條、第51條第5款，判決
如主文。
中    華    民    國    99    年    5     月    28    日
                  刑事第十四庭  審判長  法  官  陳得利
                                        法  官  何世全
                                        法  官  許月馨
以上正本證明與原本無異。
如不服本判決應於收受判決後10日內向本院提出上訴書狀，並應
敘述具體理由；其未敘述上訴理由者，應於上訴期間屆滿後20日
內向本院補提理由書（均須按他造當事人之人數附繕本）「切勿
逕送上級法院」。
                                        書記官  黃美雲
中    華    民    國    99    年    5     月    28    日
附錄本判決論罪科刑法條：
毒品危害防制條例第4條第2項：
製造、運輸、販賣第二級毒品者，處無期徒刑或7年以上有期徒
刑，得併科新臺幣1千萬元以下罰金。

司法院資訊處製作；財團法人民間司法改革基金會備份。
